臺灣高雄地方法院民事判決　　　　　　110年度鳳小字第917號
原　　　告　新安東京海上產物保險股份有限公司高雄分公司

法定代理人　鄧政信　
訴訟代理人　邱清吉　
被　　　告　郭南宏　
上列當事人間請求損害賠償事件，本院於民國110 年10月14日言
詞辯論終結，判決如下：
    主      文
被告應給付原告新臺幣伍仟柒佰貳拾陸元，及自民國一一○年四
月八日起至清償日止，按週年利率百分之五計算之利息。
原告其餘之訴駁回。
訴訟費用新臺幣壹仟元由被告負擔。
本判決第一項得假執行。但被告以新臺幣伍仟柒佰貳拾陸元為原
告預供擔保，得免為假執行。
    事實及理由
一、按因侵權行為涉訟者，得由行為地之法院管轄，民事訴訟法
    第15條第1 項定有明文。查本件被告住所地雖非本院管轄，
    惟本件侵權行為地為高雄市鳳山區，本院自有管轄權，合先
    敘明。
二、被告經合法通知，無正當理由未於言詞辯論期日到場，核無
    民事訴訟法第386 條各款所列情形，為此爰依原告聲請，由
    其一造辯論而為判決。
三、原告主張：被告於民國109 年9 月27日16時53分許，駕駛車
    牌號碼0000-00 號自用小貨車（下稱肇事車輛），行經高雄
    市○○區○○路○段000 號前，因未依規定保持前、後車距
    離，而不慎自後撞擊由原告承保車體損失險、訴外人威茂企
    業股份有限公司（下稱威茂公司）所有並由訴外人甲ＯＯ駕
    駛之車牌號碼000-0000號自用小客車（下稱系爭車輛）後車
    尾，致系爭車輛受損，送廠維修費用為新臺幣（下同）12,1
    99元（含零件費用7,899 元、工資費用4,300 元）。原告遂
    依保險契約賠付威茂公司，並依保險法第53條第1 項規定取
    得代位權，原告自得代位向被告請求賠償，爰依民法第184
    條1 項前段、第191 條之2 、第196 條及保險法第53條第1
    項之規定提起本訴，並聲明：被告應給付原告12,199元，及
    自起訴狀繕本送達翌日起至清償日止，按週年利率5 ％計算
    之利息。
四、被告受合法通知，未於言詞辯論期日到場，亦未提出書狀做
    任何聲明或陳述。
五、本院得心證之理由：
（一）按因故意或過失，不法侵害他人之權利者，負損害賠償責
      任；汽車、機車或其他非依軌道行駛之動力車輛，在使用
      中加損害於他人者，駕駛人應賠償因此所生之損害；被保
      險人因保險人應負保險責任之損失發生，而對於第三人有
      損失賠償請求權者，保險人得於給付賠償金額後，代位行
      使被保險人對於第三人之請求權，民法第184 項第1 項前
      段、第191 條之2 前段及保險法第53條第1 項前段分別定
      有明文。查原告主張之事實，業據其提出駕照、系爭車輛
      行車執照、估價單、電子發票證明聯、車損照片、高雄市
      政府警察局道路交通事故當事人登記聯單、高雄市政府警
      察局道路交通事故初步分析研判表、理賠支付對象明細表
      等件為證（本院卷第15至29頁、第115 頁），並有本院職
      權調閱之本件事故現場圖等資料附卷可稽（本院卷第45至
      58頁），而被告經合法通知未到庭爭執，亦未提出書狀作
      有利於己之聲明或陳述以供本院審酌，依民事訴訟法第28
      0 條第3 項、第1 項規定，視同自認，是本件調查證據之
      結果，堪信原告主張為真實。是以，足認本件事故係因被
      告駕駛肇事車輛，不依規定保持前、後車距離，致肇事車
      輛前車頭撞擊系爭車輛後車尾。原告既已依保險契約給付
      系爭車輛之維修費用，自得依上開法律規定代位行使對被
      告之損害賠償請求權。
（二）次按不法毀損他人之物者，被害人得請求賠償其物因毀損
      所減少之價額；負損害賠償責任者，除法律另有規定或契
      約另有訂定外，應回復他方損害發生前之原狀，前項情形
      ，債權人得請求支付回復原狀所必要之費用，以代回復原
      狀，民法第196 條、第213 條第1 項、第3 項分別定有明
      文。又依民法第196 條請求賠償物被毀損所減少之價額，
      得以修復費用為估定之標準，但以必要者為限，例如：修
      理材料以新品換舊品，應予折舊，此有最高法院77年5 月
      17日77年度第9 次民事庭會議決議可資參照。故債權人所
      得請求者既為回復原狀之必要費用，倘以維修費用為估定
      其回復原狀費用之標準，則修理材料以新品換舊品時，即
      應予折舊。而關於固定資產折舊率又可分為平均法及定率
      遞減法。所謂平均法係以固定資產成本減除殘價後之餘額
      ，按固定資產耐用年數表規定之耐用年數平均分攤，計算
      其每期折舊額，定率遞減法係以固定資產每期減除該期折
      舊額之餘額順序作為各次期計算折舊之基數，而以一定比
      率計算其折舊額。是依損害賠償之目的在於填補被害人實
      際損害之目的而言，應採用平均法計算折舊，較為公允。
      查原告業已賠付系爭車輛維修費用12,199元（含零件費用
      7,899 元、工資費用4,300 元），而系爭車輛係104 年11
      月出廠（本院卷第17頁），迄本件事故發生時即109 年9
      月27日，已使用4 年11月（不滿1 個月者以1 月計），依
      行政院所發布之固定資產耐用年數表及固定資產折舊率表
      ，自用小客貨車之耐用年數為5 年，則零件扣除折舊後之
      維修費用估定為1,426 元【計算方式：1.殘價＝取得成本
      ÷( 耐用年數＋1)即7,899 ÷( 5+1)≒1,317 （小數點以
      下四捨五入）；2.折舊額＝( 取得成本－殘價) ×1/（耐
      用年數）×（使用年數）即( 7,899 －1,317)×1/5 ×（
      4+1 1/12）≒6,473 （小數點以下四捨五入）；3.扣除折
      舊後價值＝（新品取得成本－折舊額）即7,899 －6,473
      ＝1,426 】，另加計無庸計算折舊之工資費用4,300 元，
      原告得請求被告賠償之系爭車輛維修費用應為5,726 元（
      計算式：1,426元＋4,300 元＝5,726 元）。
（三）復按遲延之債務，以支付金錢為標的者，債權人得請求依
      法定利率計算之遲延利息；應付利息之債務，其利率未經
      約定，亦無法律可據者，週年利率為5 ％；給付無確定期
      限者，債務人於債權人得請求給付時，經其催告而未為給
      付，自受催告時起，負遲延責任。其經債權人起訴而送達
      訴狀，與催告有同一之效力，民法第233 條第1 項前段、
      第203 條、第229 條第2 項亦分別定有明文。查原告起訴
      狀繕本於110 年4 月7 日送達被告並發生催告之效力（本
      院卷第61頁），準此，原告請求給付自起訴狀繕本送達翌
      日即110 年4 月8 日起至清償日止，按週年利率5 ％計算
      之利息，於法並無不合，應予准許。
六、綜上所述，原告依據侵權行為及保險代位之法律關係，請求
    被告給付5,726 元，及自110 年4 月8 日起至清償日止，按
    週年利率5 ％計算之利息範圍，為有理由，應予准許，逾此
    範圍之請求，為無理由，應予駁回。
七、本件係就民事訴訟法第436 條之8 適用小額訴訟程序所為被
    告敗訴之判決，依同法第436 條之20規定，應依職權宣告假
    執行，並依同法第436 條之23準用第436 條第2 項，適用同
    法第392 條第2 項規定，依職權宣告被告如預供擔保，得免
    為假執行。
八、又本件應適用小額訴訟程序，依民事訴訟法第436 條之19第
    1 項規定，法院為訴訟費用之裁判時，併確定訴訟費用額為
    1,000 元。另原告之訴雖一部有理由、一部無理由，然因原
    告確有提起本件訴訟必要，且起訴後應徵之裁判費至少為1,
    000 元（民事訴訟法第77條之13規定參照），是本院認應依
    民事訴訟法第79條規定，酌量情形由被告全部負擔。
中    華    民    國  110     年    10    月    29    日
                  鳳山簡易庭   法  官   藍雅筠
以上正本係照原本作成。
民事訴訟法第436 條之24第2 項：對於本判決之上訴，非以違背
法令為理由，不得為之。
如對本判決上訴，須於判決送達後20日內向本院提出上訴狀，並
須表明原判決所違背之法令及其具體內容與依訴訟資料可認為原
判決有違背法令之具體事實之上訴理由（均須按他造當事人之人
數附繕本）。            
中    華    民    國   110    年    10    月    29    日
                               書記官   蔡毓琦
┌────────────┐
│訴訟費用計算式          │
├────────────┤
│裁判費（新臺幣）1,000元 │
├────────────┤
│合計            1,000元 │
└────────────┘